【裁判字號】    98,訴,3496
【裁判日期】    990121
【裁判案由】    毒品危害防制條例
【裁判全文】
臺灣板橋地方法院刑事判決              98年度訴字第3496號
公  訴  人  臺灣板橋地方法院檢察署檢察官
被      告  甲○○
選任辯護人  許華雄律師
上列被告因違反毒品危害防制條例案件，經檢察官提起公訴（98
年度偵字第15009 號），本院判決如下：
    主  文
甲○○販賣第一級毒品，累犯，處有期徒刑拾伍年肆月；扣案之
0000000000號門號ＳＩＭ卡壹張沒收；未扣案之上開
門號行動電話壹支沒收，如全部或一部不能沒收時，追徵其價額
或以其財產抵償之；未扣案之販賣第一級毒品所得新臺幣仟元
沒收，如全部或一部不能沒收時，以其財產抵償之。又販賣第一
級毒品，累犯，處有期徒刑拾伍年貳月；扣案之0000000
000號門號ＳＩＭ卡壹張沒收；未扣案之上開門號行動電話壹
支沒收，如全部或一部不能沒收時，追徵其價額或以其財產抵償
之；未扣案之販賣第一級毒品所得新臺幣壹仟元沒收，如全部或
一部不能沒收時，以其財產抵償之。應執行有期徒刑拾陸年陸月
；扣案之0000000000號門號ＳＩＭ卡壹張沒收；未扣
案之上開門號行動電話壹支沒收，如全部或一部不能沒收時，追
徵其價額或以其財產抵償之；未扣案之販賣第一級毒品所得新臺
幣肆仟元沒收，如全部或一部不能沒收時，以其財產抵償之。
    事  實
一、甲○○曾於民國95年間，因施用第一、二級毒品案件，經本
    院以95年度訴字第1895號判處有期徒刑8 月、4 月，嗣於95
    年8 月14日確定；再因連續轉讓第一級毒品案件，經本院以
    95年度訴字第1922號判處有期徒刑1 年8 月，嗣於95年10月
    27日確定；前2 罪經本院以96年度聲減字第3821號裁定各減
    為有期徒刑4 月、2 月，並與第3 罪定其應執行之刑為有期
    徒刑1 年11月確定，於97年1 月18日縮短刑期假釋出監並付
    保護管束，業於97年3 月14日保護管束期滿未經撤銷假釋，
    以已執行完畢論。詎甲○○仍不知悔改，明知海洛因屬毒品
    危害防制條例第2 條第2 項第1 款所明定列管之第一級毒品
    ，不得販賣，竟分別為下列販賣海洛因之犯行：(一)、甲○○
    基於販賣第一級毒品之犯意，於98年5 月1 日下午8 時許，
    由丙○以所持用之0000000000號門號與甲○○所持用之0000
    000000號門號聯絡，談妥交易之時間及地點後，於同日下午
    9 時許（起訴書誤載為下午11時50分許），在臺北縣三重市
    ○○路○ 段附近，以新臺幣（下同）3000元之代價，販賣重
    量不詳之海洛因1 包與丙○，並收取丙○所交付之購毒價金
    3000元，以此方式牟利。(二)、甲○○另基於販賣第一級毒品
    之犯意，於98年5 月21日下午3 時許，由乙○○以持用之00
    00000000號門號與甲○○持用之0000000000號門號聯絡，談
    妥交易之時間及地點後，於同日下午6 時許，在臺北縣樹林
    市○○路168 號之某加油站，以1000元之代價，販賣不詳重
    量之海洛因1 包與乙○○，並收取陳淑寶所交付之購毒價金
    1000元，以此方式牟利。嗣於同年月26日下午11時50分許，
    在臺北縣蘆洲市○○街43號前為警查獲，並扣得0000000000
    號門號SIM 卡1 張及與本案無關之海洛因1 包（淨重0.23公
    克）、殘渣袋1 包、分裝袋16只、分裝匙1 支、針筒1 支及
    0000000000號門號SIM 卡1 張等物。
二、案經臺北縣政府警察局蘆洲分局移送臺灣板橋地方法院檢察
    署檢察官偵查起訴。
    理  由
一、證據能力之說明：
(一)、按被告以外之人於審判外之言詞或書面陳述，除法律有規定
    者外，不得作為證據。刑事訴訟法第159 條第1 項定有明文
    。惟因檢察官代表國家偵查犯罪、實施公訴，必須對於被告
    之犯罪事實負舉證之責，依法其有訊問被告、證人及鑑定人
    之權，證人、鑑定人且須具結，而實務運作時，偵查中檢察
    官向被告以外之人所取得之陳述，原則上均能遵守法律規定
    ，不致違法取供，其可信性極高，為兼顧理論與實務，乃於
    修正刑事訴訟法時，增列第159 條之1 第2 項規定：「被告
    以外之人於偵查中向檢察官所為之陳述，除顯有不可信之情
    況者外，得為證據。」經查，證人丙○、陳淑寶於偵查中所
    為之陳述（見偵查卷宗第54至57頁），均係被告以外之人於
    審判外之言詞陳述，惟從證人2 人陳述時之客觀情狀觀之，
    渠等於偵查中受訊問時均已具結擔保其證言之真實性並均證
    述明確，且證述內容均與本件犯罪事實有相當之關聯性，復
    查無證據足認證人2 人有受違法訊問等顯不可信或其他不適
    當之情況發生，檢察官亦於偵查中命被告與證人2 人對質，
    並給予被告詰問證人2 人之機會，以足保障被告之對質詰問
    權，揆諸同法第159 條之1 第2 項規定，證人2 人於偵查中
    所為之言詞陳述，自均有證據能力。
(二)、次按，被告以外之人於審判外之陳述，雖不符前4 條（即第
    159 條之1 至第159 條之4 ）之規定，而經當事人於審判程
    序同意作為證據，法院審酌該言詞陳述或書面陳述作成時之
    情況，認為適當者，亦得為證據。當事人、代理人或辯護人
    於法院調查證據時，知有第159 條第1 項不得為證據之情形
    ，而未於言詞辯論終結前聲明異議者，視為有前項之同意。
    刑事訴訟法第159 條第1 項、第159 條之5 分別定有明文。
    此係因傳聞法則的重要理論依據，在於傳聞證據未經當事人
    之反對詰問予以核實，乃予排斥。惟若當事人已放棄對原供
    述人之反對詰問權，於審判程序表明同意該等傳聞證據可作
    為證據，基於證據資料愈豐富，愈有助於真實發見之理念，
    此時，法院自可承認該傳聞證據之證據能力。經查，證人丙
    ○、陳淑寶於警詢時所為之陳述（見偵查卷宗第11至18頁）
    ，均係被告以外之人於審判外之言詞陳述，核其性質均屬傳
    聞證據，而被告及其辯護人業就上開言詞陳述之證據能力提
    出爭執（見本院卷宗第146 頁、第146 頁反面），已不合於
    刑事訴訟法第159 條之5 傳聞例外之規定，復未經檢察官就
    是否具有可信之特別情況舉證釋明之，亦不符合同法第159
    條之2 、第159 條之3 規定，難認證人丙○、陳淑寶於警詢
    時之言詞陳述具有證據能力，自不得採為認定被告犯罪所憑
    之證據。
二、認定犯罪事實所憑之證據及理由：
    訊據被告甲○○固坦承0000000000號門號為伊所使用，伊曾
    於98年5 月1 日下午8 時許，以上開門號與證人丙○聯絡，
    並於同日下午9 時許，在臺北縣三重市○○路○ 段附近某處
    ，將不詳重量之海洛因1 包交與證人丙○，且向證人丙○收
    取3000元，亦曾於98年5 月21日下午3 時許，以上開門號與
    證人陳淑寶聯絡，並於同日下午6 時許，在臺北縣樹林市○
    ○路168 號之某加油站，將不詳重量之海洛因1 包交與證人
    陳淑寶，且向證人陳淑寶收取1000元，嗣於同年月26日下午
    11時50分許，在臺北縣蘆洲市○○街43號前為警查獲，並扣
    得伊所有之0000000000號、0000000000號門號SIM 卡各1 張
    、海洛因1 包（淨重0.23公克）、殘渣袋1 包、分裝袋16只
    、分裝匙1 支、針筒1 支等情不諱，惟矢口否認有何販賣海
    洛因之犯行，辯稱：98年5 月1 日那次，伊係與證人丙○各
    出3000元，合資向綽號「小偉」之藥頭購買海洛因，同年月
    21日那次，伊係與證人陳淑寶各出2000元、1000元，合資向
    綽號「兔子」之藥頭購買海洛因云云；被告之辯護人亦為其
    辯護稱：被告係與證人2 人合資購買毒品，應僅構成幫助施
    用第一級毒品罪云云。經查：
(一)、證人丙○於偵查中結證稱：伊於98年5 月1 日下午8 、9 時
    許，以0000000000號門號與被告所持用之0000000000號門號
    聯絡，約定購買3000元之海洛因，嗣在臺北縣三重市某處，
    將3000元交與被告，被告則將重量不詳之海洛因1 包交與伊
    等語（見偵查卷宗第55至56頁）。審諸證人丙○就被告販賣
    海洛因之時間、地點與價金等情節，均連續陳述且證述明確
    ，參以證人丙○與被告非親非故，亦無讎隙，復於偵查中業
    經具結，衡情當無甘冒涉犯偽證罪之風險，蓄意虛構上開事
    實，而設詞誣攀被告之理。再者，被告於偵查中及本院審理
    時亦均不否認曾於98年5 月1 日下午8 時許，以0000000000
    號門號與證人丙○聯絡，並於同日下午9 時許，在臺北縣三
    重市○○路○ 段附近某處，將不詳重量之海洛因1 包交與證
    人丙○，且向證人丙○收取3000元之事實。復佐以被告所持
    用之0000000000號門號，與證人丙○所持用之0000000000號
    門號，於98年5 月1 日下午8 時21分許至9 時5 分許有近10
    通密集之通聯紀錄，且0000000000號門號於該日下午9 時許
    之基地臺位置，係在臺北縣三重市○○路○ 段附近之事實，
    亦有上開0000000000號門號之通聯紀錄1 份（含基地臺位置
    ）在卷可稽（見偵查卷宗第104 頁反面、第105 頁）及上開
    0000000000號門號SIM 卡1 張扣案可佐，足資佐證證人之上
    開證述情節應非虛妄，被告於上揭時、地販賣海洛因與證人
    丙○並收取價金之事實，堪以認定。
(二)、次查，證人陳淑寶於偵查中結證稱：伊於98年5 月21日下午
    6 時許前之某時，以0000000000號門號與被告所持用之0000
    000000號門號聯絡，約定購買1000元之海洛因，伊於同日下
    午6 時許，在臺北縣樹林市○○路168 號之某加油站，將10
    00元交與被告，被告則將重量不詳之海洛因1 包交與伊，該
    日購買海洛因後隨即為警查獲等語（見偵查卷宗第55至56頁
    ）；復於本院審理時結證稱：伊於98年5 月21日撥打電話予
    被告，要買1000元之海洛因，被告要伊到樹林加油站，伊對
    於路不熟，花了一點時間才到，伊到的時候，看到被告從加
    油站廁所出來，伊就將錢交與被告，被告先走回車上，再出
    來將海洛因交與伊後離去，之後伊才為警查獲等語（見本院
    卷宗第120 至123 頁）。審諸證人陳淑寶就被告販賣海洛因
    之時間、地點與價金等情節，均連續陳述且證述明確，前後
    證述情節始終不移，而無瑕疵可指，參以證人陳淑寶與被告
    非親非故，亦無讎隙，復於偵查中及本院審理時均經具結，
    衡情當無甘冒涉犯偽證罪之風險，蓄意虛構上開事實，而設
    詞誣攀被告之理。再者，被告於偵查中及本院審理時亦均不
    否認曾於98年5 月21日下午3 時許，以0000000000號門號與
    證人陳淑寶聯絡，並於同日下午6 時許，在臺北縣樹林市○
    ○路168 號之加油站附近某處，將不詳重量之海洛因1 包交
    與證人陳淑寶，且向證人陳淑寶收取1000元之事實。復佐以
    被告所持用之0000000000號門號，與證人陳淑寶所持用之00
    00000000號門號，於98年5 月21日下午3 時44分許至5 時59
    分許有10餘通密集之通聯紀錄，且上開2 門號最後5 通之基
    地臺位置，均係在臺北縣樹林市○○路105 號附近之事實，
    亦有上開2 門號之通聯紀錄各1 份（含基地臺位置）在卷可
    稽（見本院卷宗第61至63頁、偵查卷宗第82、83頁）及上開
    0000000000號門號SIM 卡1 張扣案可佐，足資佐證證人之上
    開證述情節應非虛妄，被告於上揭時、地販賣海洛因與證人
    陳淑寶並收取價金之事實，堪以認定。
(三)、被告及其辯護人雖於本院審理時以前揭情詞置辯，惟觀諸被
    告就如何與證人2 人合資購買海洛因之情節，先於警詢時供
    稱：伊係與證人陳淑寶合資，各出3000元向綽號「兔子」或
    「阿呆」購買海洛因，與證人丙○合資購買海洛因之情形亦
    同云云（見偵查筆錄第8 頁），復於內勤檢察官訊問時供稱
    ：伊出3000元，證人2 人出3000元，伊買回來後，再平分給
    他們云云（見偵查卷宗第44頁），又於偵查中與證人2 人對
    質時改稱：伊出2000元，證人陳淑寶出1000元，合資向藥頭
    購買海洛因，與證人丙○合資購買海洛因之情形亦同云云（
    見偵查卷宗第56頁）。從而，被告就合資出款之比例、購買
    毒品之對象等節，於警詢時、偵查中及本院審理時，前後供
    述均不一致，已屬有疑而難遽信。再者，證人丙○及陳淑寶
    亦均否認有與被告合資購買海洛因之情節。證人丙○於偵查
    中結證稱：伊係獨資購買供自己施用，不是與被告合資購買
    ，伊係向被告購買，不知道被告的毒品來源及進貨價格等語
    （見偵查卷宗第55至57頁）；證人陳淑寶亦於偵查中結證稱
    ：伊係獨資購買供自己施用，不是與被告合資購買，伊係向
    被告購買，不知道被告的毒品來源及進貨價格等語（見偵查
    卷宗第55至57頁），復於本院審理時結證稱：「（辯護人詰
    問證人：據你所知，甲○○是否是藥頭？）那個時候我認為
    她是藥頭，我是直接跟她購買的，也沒有看到別人出現。」
    、「（檢察官詰問證人：所以當天你買的那包海洛因是你自
    己出錢買的？）我自己出多少錢，我就拿多少貨，有沒有合
    資，這我不清楚。」、「（審判長問證人：你在電話裡面就
    是五月二十一日與甲○○在電話裡面聯絡的時候，甲○○有
    沒有提到需要等她需要找別人去拿之類的話？）沒有。」、
    「（審判長問證人：有無補充？）甲○○跟『兔子』是怎麼
    講的，我並不知道，我也不認識『兔子』。」等語（見本院
    卷宗第121 頁、第121 頁反面、第122 頁反面、第123 頁反
    面）。綜觀證人2 人之證述情節可知，證人2 人對於合資購
    買海洛因之事毫無所悉，渠等主觀上均係認定與被告交易，
    客觀上亦係由被告交付海洛因並收取價金，被告之行為自屬
    販賣無疑，尚不因被告事後片面辯稱係私下合資云云而異其
    交易關係。又縱認被告須先行向其上游藥頭購入毒品後再行
    售與證人2 人，亦僅屬被告與其上游藥頭間之交易關係，要
    不影響被告與證人2 人間之販賣關係。
(四)、末查，本件雖因被告否認有販賣海洛因與證人丙○、陳淑寶
    之犯行，致無法查知其販賣海洛因之利得，惟按海洛因等毒
    品，本無一定之公定價格，是其各次買賣之價格，當亦各有
    差異，或隨供需雙方之資力、關係之深淺、需求之數量、貨
    源之充裕與否、販賣者對於資金之需求程度，以及政府查緝
    之態度，進而為各種不同之風險評估，而為機動性之調整，
    是其價格標準，自非一成不變，且販賣者從各種「價差」或
    「量差」或「純度」謀取利潤方式，亦有差異，然其所圖利
    益之非法販賣行為目的，則屬相同，並無二致。因之，販賣
    利得，除經被告坦承，或因帳冊記載致價量至臻明確外，確
    實難以究其原委。然按一般民眾之普遍認知，毒品價格非低
    、取得不易，且毒品交易向為政府查禁森嚴且重罰不寬貸，
    衡諸常情，倘非有利可圖，殊無必要甘冒持有毒品遭查獲、
    重罰之極大風險，無端親送至交易處所，或於自身住處附近
    交易毒品之理。從而，舉凡有償交易，除確有反證足資認定
    係基於某種非圖利本意之關係外，通常尚難因無法查悉其買
    進、賣出之差價，而諉無營利之意思，或阻卻販賣犯行之追
    訴，致知過坦承者難辭重典，飾詞否認者反得逞僥倖，而失
    情理之平。經查，被告為智識正常之成年人，對於海洛因價
    格昂貴，取得不易，毒品交易為政府檢警機關嚴予取締之犯
    罪，法律並就此懸有重典處罰，當知之甚稔，而被告與證人
    丙○、陳淑寶非親非故，僅屬一般交往，倘無從中賺取差價
    或投機貪圖小利，豈有甘冒重典，依購入價格轉售或代購之
    理？是以被告主觀上具有營利之意圖乙節，灼然至明。
(五)、綜上所述，本案事證明確，被告所辯均非可採，其犯行均堪
    認定，應依法論科。
三、論罪科刑之依據：
(一)、新舊法律之比較適用：
  1.按法規之制定及修正，如有特定生效日之必要者，依中央法
    規標準法第14條、第20條第2 項準用第14條之規定，應分別
    特定其施行日期。法規制定或前次修正基於特殊因素所特定
    之施行日期，並不適用於日後修正或再次修正之條文。又法
    律之制定或修正，若未明定施行日期者，中央法規標準法雖
    未規定應自何時生效，然法律既經制定或修正並經總統公布
    ，自應依一般原則，自公布日起算至第3 日發生效力。92年
    7 月9 日修正公布之毒品危害防制條例第36條規定：「本條
    例自公布後6 個月施行」，其立法理由謂：「(一)依修正草案
    第2 條第3 項規定，法務部需會同衛生署成立審議委員會每
    3 個月定期檢討調整毒品之分級及品項，而本次新增第4 級
    毒品，有需要在新法施行前先經該審議會檢討後再調整公布
    ，爰預留6 個月緩衝期，以利處理。(二)依本條例新修正之規
    定，有必要再訂定相關子法及修正相關法規，以配合本條例
    之施行，故亦有需要預留適當緩衝期，以利訂頒相關子法及
    相關法規之配合修正。」足認該條規定顯係因應該次修正之
    需，始預留適當之緩衝期，從而其後修正條文之施行日期尚
    難援引此一規定而為標準，若未明定施行日期者，自應依一
    般原則，自公布日起算至第3 日發生效力。經查，華總一義
    字第09800125141 號總統令業於98年5 月20日修正公布毒品
    危害防制條例第4 、11、11之1 、17、20、25條條文，揆諸
    上開說明，上開修正條文應自公布日起第3 日即98年5 月22
    日發生效力。
  2.被告行為後，上開毒品危害防制條例修正條文業於98年5 月
    22日生效施行，應依刑法第2 條第1 項所揭示之「從舊從輕
    」原則，比較新舊規定以決定應適用之刑罰法律。又比較時
    ，應就罪刑有關之共犯、未遂犯、想像競合犯、牽連犯、連
    續犯、結合犯，以及累犯加重、自首減輕暨其他法定加減原
    因（如身分加減）與加減例等一切情形，綜其全部罪刑之結
    果而為比較（最高法院95年度第8 次刑事庭會議決議參照）
    ，並應為一體之適用，而不能割裂而分別適用有利益之條文
    （最高法院27年上字第2615號判例意旨參照）。經查，毒品
    危害防制條例第4 條第1 項販賣第一級毒品罪之法定刑度原
    為「死刑或無期徒刑，處無期徒刑者，得併科1000萬元以下
    罰金」，嗣經修正為「死刑或無期徒刑，處無期徒刑者，得
    併科2000萬元以下罰金」。經比較新舊法律規定，新法並未
    有利於行為人，依「罪刑綜合比較原則」及「擇用整體性原
    則」，爰依刑法第2 條第1 項前段規定，一體適用行為時即
    修正前毒品危害防制條例之相關規定予以處斷。
(二)、核被告所為，均係犯修正前毒品危害防制條例第4 條第1 項
    之販賣第一級毒品罪。被告2 次販賣海洛因前，分別持有海
    洛因之低度行為，均為販賣之高度行為所吸收，均不另論罪
    。被告所犯上開2 罪間，犯意各別，行為分殊，應予分論併
    罰。被告有上述事實欄所載之科刑及執行紀錄，此觀卷附臺
    灣高等法院被告前案紀錄表1 份即明，其於受有期徒刑之執
    行完畢後，5 年以內故意再犯本件有期徒刑以上之2 罪，俱
    為累犯，均應依刑法第47條第1 項規定加重其刑（法定刑為
    死刑、無期徒刑依法不得加重之部分除外）。復按修正前毒
    品危害防制條例第4 條第1 項販賣第一級毒品罪之法定刑為
    死刑或無期徒刑，得併科新臺幣1000萬以下罰金，不可謂不
    重，惟被告販賣之海洛因數量尚非甚多，所得財物亦屬有限
    ，客觀上之犯罪情節非屬極惡，主觀上之惡性亦非嚴重，所
    生危害應非至鉅。是以綜觀本案販賣第二級毒品犯行之犯罪
    情狀，依司法院大法官會議釋字第263 號解釋、最高法院95
    年臺上字第788 號判決意旨，考量被告客觀之犯行與主觀之
    惡性，以及其犯罪所生結果，認犯罪之情狀尚有可憫恕之情
    ，如科以最低度刑，仍嫌過重，爰依刑法第59條規定，就所
    犯2 罪均減輕其刑，並依法先加後減之（法定刑為死刑、無
    期徒刑依法不得加重之部分除外）。爰審酌被告曾有多次違
    反毒品危害防制條例之前科紀錄（見卷附臺灣高等法院被告
    前案紀錄表），仍不知警惕，貪圖蠅利而漠視法令之禁制販
    賣海洛因，所為非是，惟念其僅販賣2 次，且販賣之數量非
    鉅，所得甚微，兼衡被告之品行、智識程度、生活狀況、犯
    罪之動機、目的、手段、犯罪後之態度等一切情狀，各量處
    如主文所示之刑，並定其應執行之刑，以資懲儆。
(三)、沒收部分：
  1.末按毒品危害防制條例第19條第1 項規定，犯該條例第4 條
    至第9 條、第12條、第13條或第14條第1 項、第2 項之罪者
    ，其供犯罪所用或因犯罪所得之財物，均沒收之，如全部或
    一部不能沒收時，追徵其價額或以其財產抵償之。此係採義
    務沒收主義，祇要是犯上開之罪，供犯罪所用或因犯罪所得
    之財物，且屬犯人所有者，即應依該規定沒收，並不以專供
    犯罪之用為限，亦不以沒收物業經扣案或尚未費失者為限。
    倘犯罪所得之財物為新臺幣時，因其本身即為我國現行貨幣
    價值之表示，固不發生追徵其價額之問題。惟其犯罪所得若
    為新臺幣以外之財物，而全部或一部不能沒收時，則應追徵
    其價額，使其繳納與原物相當之價額，或以其財產抵償之，
    方能達到沒收之目的。其供犯罪所用之物若為新臺幣以外之
    財物，而全部或一部不能沒收時，亦同（最高法院92年度臺
    上字第2043號、93年度臺上字第1360號、第1365號、98年度
    臺上字第2083號判決意旨參照）。次按販賣毒品所得之金錢
    ，如能認定確係販賣毒品所得之款項，均應宣告沒收，不以
    當場搜獲扣押者為限，亦不問其中何部分屬於成本，何部分
    屬於利潤（最高法院93年度臺上字第2670號、96年度臺上字
    第3724號判決意旨參照）。經查，供作被告聯絡販賣第一級
    毒品工具所使用之行動電話1 支（內含0000000000號門號之
    SIM 卡1 張），均係被告所有之物，上開門號之SIM 卡1 張
    業經扣案，行動電話1 支雖未扣案，但現在臺灣桃園女子監
    獄保管中，並未滅失等情，業據被告於警詢時、偵查中及本
    院審理時均供明在卷（見偵查卷宗第6 頁、第44頁、本院卷
    宗第146 頁反面），且為供犯本案各罪所用之物，有上開門
    號之通聯紀錄1 份在卷可佐，均應依毒品危害防制條第19條
    第1 項規定，於被告各次販賣第一級毒品罪之主文項下均併
    予宣告沒收，行動電話1 支如全部或一部不能沒收時，並追
    徵其價額或以其財產抵償之（至上開門號之SIM 卡1 張，因
    已扣案，則無全部或一部不能沒收之問題，併予敘明）。次
    查，被告2 次販賣海洛因之所得3000元、1000元，均為被告
    販賣毒品所得之財物，雖未扣案，但無證據證明已不存在，
    仍應依毒品危害防制條第19條第1 項規定，分別於被告各次
    販賣第一級毒品罪之主文項下宣告沒收，如全部或一部不能
    沒收時，以其財產抵償之。
  2.至扣案之海洛因1 包（淨重0.23公克）、殘渣袋1 包、分裝
    袋16只、分裝匙1 支、針筒1 支及0000000000號門號SIM 卡
    1 張等物（見偵查卷宗第22頁），均係被告所有，固據其供
    承明確（見偵查卷宗第6 頁、第44頁），惟上開殘渣袋1 包
    、分裝袋16只、分裝匙1 支、針筒1 支等物，均係被告施用
    毒品所用之物，業據其於本院審理時供明在卷（見本院卷宗
    第146 頁反面），上開0000000000號門號SIM 卡1 張，則無
    證據證明係供被告犯本案販賣第一級毒品罪所用之物，又均
    非違禁物；上開海洛因1 包，則係被告自己施用之毒品，亦
    據其於本院審理時供述明確（見本院卷宗第146 頁反面），
    足見上開扣案物均與本案販賣第一級毒品犯行無涉。另證人
    丙○於98年5 月2 日下午2 時45分許，在臺北縣蘆洲市○○
    街43號內為警查獲時，固扣得其所有之海洛因1 包（驗餘淨
    重0.2454公克，見本院卷宗第111 頁之交通部民用航空局航
    空醫務中心航藥鑑字第0982495 號毒品鑑定書1 紙），惟其
    業於警詢時陳稱：伊都是向蔡振成及綽號「小雅」之女子購
    買海洛因等語（見偵查卷宗第13頁），是以尚難認定上開海
    洛因究係向何人購買，亦難謂與本案被告之販賣犯行有涉。
    從而，上開物品均無從在本案有罪判決之主刑下宣告沒收銷
    燬或沒收（最高法院94年度臺上字第1227號判決意旨參照）
    ，附此敘明。
據上論斷，應依刑事訴訟法第299 條第1 項前段，毒品危害防制
條例第4 條第1 項（修正前）、第19條第1 項，刑法第11條、第
2 條第1 項前段、第47條第1 項、第59條、第51條第5 款，判決
如主文。
本案經檢察官張世聰到庭執行職務。
中    華    民    國    99    年    1     月    21    日
                  刑事第九庭審判長法  官  白光華
                                  法  官  楊志雄
                                  法  官  賴彥魁
上列正本證明與原本無異。
如不服本判決，應於判決送達後10日內，向本院提出上訴書狀，
並應敘述具體理由；其未敘述上訴理由者，應於上訴期間屆滿後
20日內向本院補提理由書（均須按他造當事人之人數附繕本），
「切勿逕送上級法院」。
                                  書記官  楊文祥
中    華    民    國    99    年    1     月    21    日
附錄本案論罪科刑法條全文：
修正前毒品危害防制條例第4 條
製造、運輸、販賣第一級毒品者，處死刑或無期徒刑；處無期徒
刑者，得併科新臺幣1000萬元以下罰金。
製造、運輸、販賣第二級毒品者，處無期徒刑或7 年以上有期徒
刑，得併科新臺幣700 萬元以下罰金。
製造、運輸、販賣第三級毒品者，處5 年以上有期徒刑，得併科
新臺幣500 萬元以下罰金。
製造、運輸、販賣第四級毒品者，處3 年以上10年以下有期徒刑
，得併科新臺幣300 萬元以下罰金。
製造、運輸、販賣專供製造或施用毒品之器具者，處1 年以上7
年以下有期徒刑，得併科新臺幣100 萬元以下罰金。
前5 項之未遂犯罰之。

司法院資訊處製作；財團法人民間司法改革基金會備份。
